【裁判字號】    91,重訴,2322
【裁判日期】    951229
【裁判案由】    損害賠償
【裁判全文】
臺灣臺北地方法院民事判決            91年度重訴字第2322號
    原      告  乙○○
    訴訟代理人  蔡文生律師
    被      告  甲○○
    訴訟代理人  林永頌律師
    複  代理人  辜郁雯律師
                張毓珊律師
上列當事人間請求損害賠償事件，本院於民國九十五年十二月二
十日言詞辯論終結，判決如下：
    主  文
被告應給付原告美金貳拾萬元，及自民國八十三年十二月二十日
起至清償日止，按年息百分之五計算之利息。
原告其餘之訴駁回。
訴訟費用由被告負擔百分九十二，餘由原告負擔。
本判決原告勝訴部分，以新台幣貳佰參拾萬元供擔保後，得假執
行。但被告如以新台幣陸佰玖拾壹萬柒仟元為原告預供擔保，得
免為假執行。
原告其餘假執行之聲請駁回。
    事實及理由
壹、程序方面：原告起訴主張：「一、被告應給付原告美金二十
    一萬八千元，及其中美金二十萬元自民國八十三年十二月二
    十日起；另其中美金一萬八千元部分，自八十六年八月一日
    起均至清償日止，按年息百分之五計算之利息，二、本件原
    告願供擔保，請准宣告假執行。」，嗣於九十四年二月二十
    三日言詞辯論期日追加契約解除權為訴訟標的法律關係，被
    告均無異議而為本案之言詞辯論，依民事訴訟法第二百五十
    五條第二項規定，視為同意原告前開訴之變更追加。
貳、原告起訴主張：緣八十三年十二月間，被告以伊有西元一八
    三七年，由小提琴名家Franciscus Joannes Pressenda所製
    作之名琴乙把，願以美金二十萬元出售予原告，被告並出示
    小提琴鑑定家 Harry A.Duffy之鑑定書，以保證其出售予原
    告之小提琴確係名琴，原告乃依約付清美金二十萬元之價金
    。又於八十六年七月間，原告再向被告買受製弓名家Peccate
    scholl所製作之小提琴弓乙把，價金為美金一萬八千元，原
    告亦依約付清價金。詎料八十九年三月間，原告因擬將上開
    向被告購買之小提琴及琴弓出售，遂委託友人攜至美國紐約
    、芝加哥等地，商請當地世界知名琴商收購典藏，竟遭質疑
    上開小提琴及琴弓為贗品，職此原告遂將系爭琴弓送至專職
    鑑定小提琴弓之美國鑑賞家協會鑑定，赫然發現，系爭琴弓
    確係仿製贗品，是原告屢向被告請求解決之道，被告均置之
    不理。爰依民法第二百二十七條請求不完全給付之損害賠償
    ；或依民法第三百六十條請求損害賠償；或依民法第一百八
    十四條請求損害賠償；或主張解除契約請求被告返還全部價
    金等語。並聲明：「一、被告應給付原告美金二十一萬八千
    元，及其中美金二十萬元自八十三年十二月二十日起；另其
    中美金一萬八千元部分，自八十六年八月一日起均至清償日
    止，按年息百分之五計算之利息，二、本件原告願供擔保，
    請准宣告假執行。」。
參、被告則以：
一、依訴外人劉國正於九十三年十二月二十八日出具之證明書及
    九十三年十二月十五日劉國正寫予被告之親筆信，可證系爭
    買賣契約之出賣人係劉國正，又參照證人羅契柯、丙○○證
    述亦可知，系爭小提琴及弓之買賣契約係成立於原告與訴外
    人劉國正間，被告僅為系爭買賣介紹人並非出賣人。且原證
    一號收據係被告以介紹人身分，於系爭買賣事後為幫助原告
    證明琴弓價值所出具，此可從收據上用語「我們」，非「我
    」或「本公司」可看出被告並非買方，而僅係介紹人。而從
    計價單位「美金」，非「新台幣」，可看出被告尚需將價金
    匯至國外賣方，若只是單純國內交易或係被告先行買斷再賣
    出，不可能以美金計價。故被告非不完全給付、物之瑕疵擔
    保責任之義務人。縱認被告係系爭買賣之出賣人，惟依民法
    第三百六十五條第一項定，買受人依物之瑕疵擔保規定主張
    解除權或請求權均需於物之交付時起經過五年內行使。本件
    原告於九十一年九月十三日依民法第三百六十條對被告起訴
    請求損害賠償，繼之於九十四年三月十五日辯論意旨三狀主
    張對被告解除契約，請求返還全部價金云云。依原告所主張
    系爭琴弓之買賣契約成立日期係早在八十三年十二月以及八
    十六年七月，則原告不論係依民法第三百六十條主張之損害
    賠償請求權或係依民法第三百五十九條主張之契約解除權早
    已因超過五年除斥期間而消滅，故系爭契約並未解除，原告
    請求被告返還系爭琴弓全部價金，顯無理由。
二、又原告所提出之收據上註明係「有Franciscus Joannes Pre
    ssenda c.1837的標籤及Harry A. Duffy的證書」，並非Pre
    ssenda親手製的琴。至於Harry A. Duffy的證書係該琴之附
    件，並非被告及出賣人劉國正所開具之保證書，是系爭收據
    並無保證之記載，原告未能證明被告有作系爭保證。且原告
    係被告老師，在國立臺北藝術大學音樂系專任副教授，自小
    接觸小提琴，原告對小提琴之知識及能力尚在被告之上，原
    告購買系爭琴及弓係因出於自身專業能力。況就系爭琴弓部
    分，所謂Pecate School弓本即意指具有 Pecate風格，並非
    表示係Pecate所制作，其本身即無真贗品之分，最多只是程
    度上差異。因此原告起訴稱該弓係贗品云云，邏輯上即無可
    能，且依鑑定結果，又認定係 Peccatte family所製作，足
    證原告起訴顯無理由。再者，就系爭小提琴部分，因鑑定人
    並未參考 Duffy保證書，亦未理會函查內容，且亦僅係依其
    能力出具意見，非保證古董琴真假，其鑑定結果並不足採。
    退萬步言，縱以該鑑定為可採，依該鑑定結果，因該琴縱非
    Pressenda 製作，但鑑定人完全未提及該琴價值，亦答覆看
    不出該琴係何人製作，且未認定該古董琴係廉價仿製品，故
    該琴仍可能為其他古代製琴名家所製作之古董琴，是系爭小
    提琴仍具相當價值而無法證明原告損害。
三、退萬步言，縱認系爭小提琴並非真品而被告曾以出賣人身份
    向原告保證，然被告係因信賴 Duffy與劉國正之專業聲譽而
    相信系爭小提琴係 Pressenda名琴，誠難認為被告有因故意
    或過失出售贗品之情事，原告依民法第二百二十七條不完全
    給付及第一百八十四條侵權行為請求損害賠償，並無理由。
四、縱認被告應對原告負損害賠償責任，原告逕以給付價金全額
    作為損害額，未扣除系爭弓及琴之價值，顯有錯誤，又原告
    使用系爭琴及弓十二年及九年所享之利益，亦應按系爭琴及
    弓價值之年息百分之五計算予以扣抵等語，資為抗辯，並請
    求駁回原告之訴及其假執行之請求；如受不利之判決，願供
    擔保免予假執行。
肆、兩造主要之爭點：
一、原告有無向被告各以美金二十萬元、美金一萬八千元購買小
    提琴、小提琴弓而成立買賣契約？
二、兩造若成立買賣契約？則契約合致之標的為何？有無不完成
    給付或瑕疵給付之情形？原告可否向被告主張損害賠償或解
    除契約？
伍、得心證之理由：
一、按解釋意思表示固需探求當事人立約時之真意，不得拘泥於
    契約之文字，但契約文字業已表示當事人真意，無須別事探
    求者，即不得反捨文字而更為曲解，最高法院十七年上字第
    一一一八號著有判例可供參照；查本件原告起訴主張其於八
    十三年十二月間，以美金二十萬元向被告購買西元一八三七
    年，由小提琴名家Franciscus Joannes Pressenda所製作之
    名琴乙把。復於八十六年七月間，再以美金一萬八千元向被
    告購買製弓名家Peccate scholl所製作之小提琴弓乙把，並
    均已付清價金等情，業據原告提出小提琴、琴弓收據各一紙
    為證，復為被告所不否認，自堪信為真實；雖被告辯稱其為
    介紹人，真正之出賣人為訴外人劉國正，且被告已將出售上
    開小提琴、琴弓之價金，匯款至國外交予劉國正，並提出訴
    外人劉國正於九十三年十二月二十八日出具之書面證明書為
    證云云；惟查原告購買系爭小提琴、琴弓後，由被告出具之
    收據觀之，上開收據之署名均為被告，且收據上分別載有「
    ‧我們已自乙○○先生（即原告）處收到小提琴價款美金二
    十萬元」、「‧‧我們已自乙○○先生處接到Pecate Schoo
    l小提琴弓的價款美金一萬八千元」，茲不論文字上之「我
    們」究係代表系爭小提琴、琴弓為被告所有，抑或與他人共
    有，或他人委託保管、代為出售之物，既然收取價金之人為
    被告，且被告出具上開收據亦係表明其個人身分，若其非為
    出賣人，衡情，其理應會於收據上註明代收性質，否則，既
    非出賣人，又非代理他人收取款項，則原告豈會支付價金於
    本件買賣關係無關之人，顯悖於常情；再者，本件小提琴、
    琴弓被告辯稱訴外人劉國正為真正之出賣人，且被告已將價
    款匯予訴外人劉國正云云，然本院經函請台灣中小企業銀行
    高雄分行查詢被告匯款至國外之情形，被告活期儲蓄存款係
    於八十六年五月二十八日始開戶，故無匯款紀錄；至於支票
    存款帳戶自八十三年迄至八十五年十二月三十一日止，並無
    國內匯出款及國外匯款之事實，此有台灣中小企業銀行高雄
    分行分別九十五年二月十六日、同年九月二十七日、同年十
    二月四日以九十五高雄字第八五０九五０００八四號、九十
    五高雄字第八五０九五００七０四號、九十五高雄字第八五
    ０九五００九三八號函附本院匯款紀錄資料各一份可資為憑
    ，益足見被告前開所辯，與事實不符，難可採信。從而，原
    告係向被告分別以美金二十萬元、一萬八千元購買系爭小提
    琴、琴弓，兩造間有成立買賣契約之法律關係自堪認定。
二、次查，兩造間雖成立買賣契約，惟原告所欲購買之小提琴、
    琴弓，究竟具何種品質之物，依被告前開出具之小提琴收據
    觀之，該收據上記載「該小提琴有Franciscus Joannes Pre
    ssendac.1837的標籤及Harry A. Duffy的證書」，從被告於
    收據上仍向原告表示上開小提琴具有「Franciscus Joannes
    Pressenda c.1837的標籤」，益見，其所出售之小提琴乃為
    西元一八三七年，由小提琴名家 Franciscus Joannes Pre
    ssenda所製作之名琴無訛，蓋非出於小提琴名家所製造或使
    用之物，斷無因小提琴上有書寫名家之標籤文字，即擁有極
    高之價值乎？又原告於八十六年七月間，以美金一萬八千元
    向被告所購買之琴弓，依被告出具之收據觀之，上開收據上
    亦記載：「‧‧接到Peccate scholl小提琴的弓的價款」，
    如前述，其所指涉之意，亦係製弓名家Peccate scholl所製
    作之小提琴弓，否則，被告亦無須於收據中向原告特別強調
    係Peccate scholl小提琴的弓，是本件原告向被告購買之小
    提琴為西元一八三七年，小提琴名家Franciscus Joannes
    Pressenda所製作之名琴，向被告所購買之琴弓，則為製弓
    名家Peccat scholl所製作之琴弓之事實，亦堪認定。
三、再查，原告向被告購買之系爭小提琴、琴弓，是否符合上開
    買賣契約之要求，經本院函請英國倫敦琴行J＆A─BEARE─
    LTD負責人：Charles-Beare鑑定，經該行於九十三年九月十
    三日覆知本院：我們已檢查乙○○先生（即原告）所擁有的
    小提琴，這把小提琴聲稱是出自Turin的Giovann-Francesco
    -Pressenda之手（且此小提琴有附上製造者相似之標籤），
    依我們對Pressenda的琴鑑定經驗是相當豐富，我們確定你
    的小提琴不是真品。換言之，我們不確定它的製造者是誰；
    我仔細地看過這把弓，雖然它可能是由Peccatte家族中的一
    員所製造，我不能確定它不是複製品。我對於它的專業不如
    巴黎專家對於上述弓的訓練等語，有鑑定報告及譯文各一份
    在卷可憑，按因可歸責於債務人之事由，致為不完成給付者
    ，債權人得依關於給付遲延或給付不能之規定行使權利；又
    因可歸責於債務人之事由，致給付不能者，債權人得請求損
    害賠償或解除契約，民法第二百二十七條、第二百二十六條
    第一項、第二百五十六條分別定有明文；查本件被告給付原
    告之小提琴既非買賣契約約定之真品，且被告亦無法提出真
    品以符債之本質，又被告既為出賣人其對於出售之小提琴是
    否出自Turin的Giovann-Francesco-Pressenda之手亦有查證
    之義務，故該小提琴，並非出自上開名家之手，被告自具有
    可歸責性，且屬給付不能之情形，揆諸前揭說明，原告主張
    解除契約請求被告返還系爭小提琴價金及自八十三年十二月
    二十日起至清償日止，按年息百分之五計算之利息，為有理
    由，應予以准許；至於原告向被告購買之琴弓，因上開鑑定
    報告無法確定是否為複製品，從而，原告主張被告有不完成
    給付之情形，既未舉證以實其說，是原告此部分之主張為無
    理由，應駁回之。
四、末查，本件原告針對琴弓部分，雖另向被告主張民法瑕疵擔
    保責任、侵權行為責任云云，惟按依瑕疵擔保責任主張解除
    契約或請求減少價金，依民法第三百六十五條第一項規定，
    其除斥期間，自物交付時起經過五年而消滅；即另依民法第
    三百六十條請求不履行之損害賠償，因該條係物之瑕疵擔保
    責任規定於特殊情況下代替解除契約或請求減少價金之法律
    效果，故亦應有上開五年除斥期間之適用；而查原告如前述
    ，其除無法舉證系爭琴弓有瑕疵外，即自原告向被告購買系
    爭琴弓之八十六年七月間起算，原告直至九十一年九月十三
    日（詳如本院收狀戳附於原告起訴狀上），亦顯已逾上開五
    年之除斥期間；又，系爭琴弓有無瑕疵，原告既無法舉證證
    明，則原告主張被告有故意或過失不法侵害其權利云云，自
    亦無理由。
陸、綜上所述，原告基於債務不履行之法律關係解除契約，請求
    被告返還美金二十萬元，及自八十三年十二月二十日起至清
    償日止，按年息百分之五計算之利息，為有理由，應予以准
    許；至於逾上開範圍之請求，則為無理由，應駁回之。
柒、假執行之宣告：原告及被告請求供擔保為假執行或免假執行
    之聲請，就原告勝訴部分，核無不合，爰分別酌定相當之金
    額予以准許，至於原告敗訴部分，其假執行之聲請則失其依
    據，應併予駁回。
捌、因本案事證已臻明確，兩造其餘主張陳述及所提之證據，均
    毋庸再予審酌，附此敘明。
玖、據上論結，本件原告之訴，為一部有理由，一部無理由，依
    民事訴訟法第七十九條，判決如主文。
中    華    民    國  九十五  年   十二   月  二十九  日
                  民事第五庭    法  官  蔡世祺
以上正本係照原本作成。
如對本判決上訴，須於判決送達後二十日內向本院提出上訴狀。
中    華    民    國  九十五  年   十二   月  二十九  日
                                書記官  黃媚鵑
附錄：
民事訴訟法第三百九十二條：
法院得宣告非經原告預供擔保，不得為假執行。
法院得依聲請或依職權，宣告被告預供擔保，或將請求標的物提
存而免為假執行。
依前項規定預供擔保或提存而免為假執行，應於執行標的物拍定
、變賣或物之交付前為之。


司法院資訊處製作；財團法人民間司法改革基金會備份。
